【裁判字號】    89,訴,3185
【裁判日期】    900925
【裁判案由】    有關核發證明事務
【裁判全文】
臺北高等行政法院裁定                            八十九年度訴字第三一八五號
    原      告  甲○○
    被      告  台北市政府工務局養護工程處
    代  表  人  乙○○
右當事人間因有關核發證明事務事件，原告不服台北市政府中華民國八十九年十一月
二十八日府訴字第八九一○七六七三○○號訴願決定，提起行政訴訟，本院裁定如左
：
    主  文
原告之訴駁回。
訴訟費用由原告負擔。
    理  由
一按訴訟事件不屬行政法院管轄者，應以裁定駁回之；又人民因中央或地方機關之違
  法行政處分，認為損害其權利或法律上之利益，經依訴願法提起訴願而不服其決定
  者，得向高等行政法院提起撤銷訴訟，行政訴訟法第一百零七條第一項第一款、第
  四條第一項分別定有明文。因此，提起訴願，以有行政處分之存在為前提要件；所
  謂行政處分，依訴願法第三條第一項及行政程序法第九十二條第一項規定，係指中
  央或地方機關，就公法上具體事件所為之決定或其他公權力措施，而對外直接發生
  法律效果之單方行政行為而言，亦即行政主體基於職權，就具體事件，所為發生公
  法上法律效果之單方行政行為而言。行政機關所為單純事實之陳述（或事實通知）
  或理由之說明，既不因該敘述或說明而生何法律上之效果者，自非行政處分，人民
  即不得對之提起訴願，最高行政法院（改制前為行政法院，以下同）民國（以下同
  ）四十四年度判字第十八號、六十二年度裁字第四十一號著有判例可稽。又行政機
  關如係基於私經濟之關係而為之意思表示或通知，僅能發生私法上之效果，自非行
  政處分人民對之如有爭執，應依民事訴訟程序訴請裁判，不得以行政爭訟手段，提
  起訴願及行政訴訟，復有最高行政法院四十七年度判字第四十三號判例意旨可資參
  照。原告如對之提起行政訴訟，應裁定駁回之。
二本件原告起訴請求判決撤銷被告八十九年九月十九日北市工養人字第八九六三七八
  八五○○號函及台北市政府八十九年十一月二十八日府訴字第八九一○七六七三○
  ○號訴願決定，並請求確認原告自五十五年二月一日起至五十六年十二月三日止之
  二年勞工年資合法，被告應核發二年年資證明書，並賠償原告之損害。其陳訴意旨
  略謂：原告於五十五年二月一日經被告之前身台北市政府工務局公共工程處（以下
  稱公工處）甄選臨時測量員，試用見習工作，並自五十五年四月一日起至五十六年
  十二月三日止實質測量繪圖，支援三處工程測量，支領專業工程經費月薪。依勞動
  基準法第九條、第八十四條、第五十七條規定，公務人員兼具勞工身分者，應適用
  公務人員法令之規定，且上開臨時人員年資應予併計。茲原告因屆齡退休，台北市
  政府催促原告應於九十年一月一日前，檢具該二年臨時年資之證明送審，併計退休
  年資三十五年，被告竟以八十九年九月十九日北市工養人字第八九六三七八八五○
  ○號函，以查得之移撥資料，原告原任公共工程處臨時工，其餘資料無案可稽為由
  ，拒絕發給，違反勞動基準法第十九條勞動契約終止時，勞工如請求發給服務證明
  書，雇主或其代理人不得拒絕之規定，此乃公法上之請求權，原告拒絕發給服務證
  明書，屬公法上之爭議，原告自得對之提起訴願。詎訴願決定竟認屬私法關係之爭
  執，為不受理之決定，自有未合等語。
三經查，原告出生於民國（以下同）二十四年十二月二十四日，原任職於臺北市政府
  工務局新建工程處（以下稱新工處）職稱幫工程司，其於五十六年十二月四日撥調
  新工處前，係受僱於公工處擔任臨時工職務，因辦理屆齡退休相關年資併計事宜，
  分別於：
  (一)八十九年八月三十一日向臺北市政府市長室陳情，請求核發當年任職被告之前身
    公工處暨新工處臨時人員服務年資證明。經該府市長室以受理市民陳情案件交辦
    單列管號碼第八九○九○二號交新工處辦理，有關公工處臨時人員服務年資部分
    ，經新工處以八十九年九月五日北市新人字第八九六一九九二二一○號函被告協
    助辦理。被告調查結果，以八十九年九月十九日北市工養人字第八九六三七八八
    五○○號函復該處以：「主旨：有關甲○○先生陳情於五十六年十二月四日撥調
    貴處前，曾任本處前身公共工程處臨時人員年資乙案，依貴處函附之資料及本處
    查得之移撥資料，劉員原任公共工程處臨時工，其餘資料無案可稽，請查照。」
    ；新工處乃以八十九年九月二十一日北市工新人字第八九六一九九二二○○號函
    復原告略以：「說明：一‧‧‧二有關台端曾任公共工程處臨時人員年資部分，
    經本處以八十九年九月五日北市新人字第八九六一九九二二一○號函請養護工程
    處（前公共工程處）協助辦理，惟該處函復略以『‧‧‧依貴處函附之資料及本
    處查得之移撥資料，劉員原任公共工程處臨時工，其餘資料無案可稽」（附件一
    ）；另台端於五十六年十二月四日起至七五十七年四月二日止擔任本處臨時人員
    部分，隨函檢附服務年資證明書乙份（附件二）。」
  (二)同年九月十六日向臺北市政府提出訴願書，請求核發當年任職公工處臨時人員服
    務年資證明，經該府以八十九年九月十六日府第0000000000號轉交該
    府工務局衛生下水道工程處（以下稱衛工處）辦理。衛工處遂以八十九年九月二
    十七日北市工衛人字第八九六一九○六○○○號函復原告略以：「說明：一‧‧
    ‧三據台端所述於民國五十五年四月一日至五十六年十二月三日任職期間本處尚
    未成立，應非屬本處員工，故本處無台端資料可稽。惟五十六年十一月四日前年
    資業經本府工務局養護工程處八十九年九月十九日北市工養人字第八九六三七八
    八五○○號函查證係屬該處前身『公共工程處』臨時工，並經本府工務局新建工
    程處以八十九年九月二十一日北市工新人字第八九六一九九二二○○號函復台端
    在案。」
  以上有各該函影本附卷可按。嗣原告對前揭函內容所指養工處八十九年九月十九日
  北市工養人字第八九六三七八八五○○號函復之內容表示不服，向台北市政府提起
  訴願。
三按被告八十九年九月十九日北市工養人字第八九六三七八八五○○號函，係答覆新
  工處八十九年九月五日北市新人字第八九六一九九二二一○號協助辦理函，內容僅
  敘明「依貴處函附之資料及本處查得之移撥資料，劉員原任公共工程處臨時工，其
  餘資料無案可稽」等語，並對外直接發生何法律效果，依首開說明，非屬行政處分
  之性質；且原告於五十六年十二月四日撥調新工處前，係受僱於公共工程處（被告
  前身）擔任臨時工職務，其間僅存在私法上之僱傭關係，則原告依勞動基準法第十
  九條規定，因請求被告即雇主核發臨時人員服務證明，核屬原告與行政機關間私法
  關係之爭執，揆諸首揭判例意旨及說明，應依民事訴訟程序訴請裁判，不得以行政
  爭訟手段提起訴訟，以資救濟。訴願決定認本件屬私法關係之爭執，從程序上為不
  受理之決定，尚無不合。原告對之提起行政訴訟，主張本件係屬公法上之爭議等語
  ，尚難足採，應依行政訴訟法第一百零七條第一項第一款規定裁定駁回之。原告之
  訴既不合法，則兩造實體之主張，已無庸審究。
據上論結，本件原告之訴不合法，爰依行政訴訟法第一百零七條第一項第一款、第一
百零四條、民事訴訟法第九十五條、第七十八條，裁定如主文。
中    華    民    國      九十      年      九        月    二十五      日
                 臺 北 高 等 行 政 法 院   第 二 庭
                                審 判 長 法  官  王 立 杰
                                         法  官  黃 本 仁
                                         法  官  陳 雅 香
右為正本係照原本做成。
如不服本裁定，應於送達後十日內，向本院提出抗告狀（須按他造人數附繕本）。
中      華      民      國     九十     年      九      月    二十七    日
                                         書記官  鄭 聚 恩


司法院資訊處製作；財團法人民間司法改革基金會備份。
